臺灣高等法院刑事判決　　　　　　　　　　　　　九十一年度交上易字第二一八號
　　上　訴　人　臺灣桃園地方法院檢察署檢察官
　　被　　　告　甲○○
　　　　　　　　丙○○
右上訴人，因被告等公共危險等案件，不服臺灣桃園地方法院，九十一年度交易字第
八０號，中華民國九十一年三月二十一日第一審判決（起訴案號：臺灣桃園地方法院
檢察署九十年度偵字第一五九七三號）提起上訴，本院判決如左：
    主      文
上訴駁回。
    事      實
一、甲○○於民國九十年九月十五日凌晨一時許，在桃園縣桃園市虎頭山附近與朋友
    共飲一瓶洋酒，飲酒後已達不能安全駕駛動力交通工具之程度，竟於九十年九月
    十五日凌晨一時三十分許，仍駕駛Ｌ九─九三五二號自小客車，搭載余清安，沿
  桃園縣桃園市○○路內側車道往大園方向行駛，於行經永安路二九七號前，本應
    注意汽車在同一車道行駛時，後車與前車應隨時保持可以煞停之距離，及應注意
    車前狀況，隨時採取必要之安全措施，以防止發生危險事故，且飲酒後吐氣所含
    酒精成份超過每公升零點二五毫克以上者不得駕車，而依當時情況，並無不能注
    意情事，竟於酒後不勝酒力時，仍貿然駕駛上述自小客車，致疏未注意保持可以
    煞停之距離，及注意車前狀況，適有前方車輛緊急煞車，因而煞車不及，失控駛
    入對向車道，正面撞及由丙○○所駕駛、搭載乘客丁○○及乙○○等二人之車號
    二Ｐ─四八一號營業小客車，造成丙○○受有胸部挫傷、右後肩部擦傷及左頸部
    瘀傷等之傷害（丁○○及乙○○二人亦受有傷害，二人已於偵查中撤回告訴），
    嗣經丙○○以無線電呼叫基地台報警處理，於同年月日凌晨二時卅八分許，測試
    其酒精濃度呼氣所含酒精成分測定值仍高達每公升一‧三九毫克。
二、案經被害人丙○○訴由桃園縣警察局桃園分局報請台灣桃園地方法院檢察署檢察
    官偵查起訴。
    理      由
一、被告甲○○部分（有罪部分）：
  (一)訊據被告甲○○對於右揭犯罪事實供承不諱，核與被害人丙○○指述，及證人丁○○、乙○○、余清安證述之情節相符，此外，並有警製之道路交通事故報告表
    、酒精測試單、舉發違反道路交通管理事件通知單影本、測試觀察紀錄表各一紙
    、診斷證明書一紙附卷可稽。依照交通部運輸研究所七十九年八月對駕駛人行為
    之研究（酒醉駕車對駕駛行為之分析研究）指出，吐氣每公升酒精含量零點二五
    mg等於血液中酒精濃度（Blood Alcohol Concentration簡稱ＢＡＣ)百分之零點
    零五（亦即每100ml血液中含50mg酒精），而（１）ＢＡＣ到達百分之0. 03至百
    分之0.05時，對駕駛能力之影響為：多數駕駛人心境逐漸幻不定、視覺與反應靈
    敏性減弱、對速度及距離的判斷力差。對心理行為之影響為：觀察力逐漸欠缺、
    心情漸趨輕鬆、自信心增加、多話、精神狀態處於陶醉感。（２）ＢＡＣ到達百
    分之0.05至百分之0.08時，對駕駛能力之影響為：反應遲純、駕駛能力受損、遲
    而不決或決而不行。對心理行為之影響為：情緒鬆弛、感情與行為趨向誇張、肌
    肉不協調、精神處於興奮狀態。（３）ＢＡＣ到達百分之0.08至百分之0.15時，
    對駕駛能力之影響為：判斷力嚴重受到影響、能與精神協調受損、駕駛之體能困
    難增加。對心理行為之影響為：產生情緒異常現象、步伐不平穩、言語不清、反
    應惡劣、記憶及判斷力受損、精神處於錯亂狀態。（４)ＢＡＣ超過百分之0.5，
    對駕駛能力之影響為：無法開車。對心理行為之影響為：爛醉如泥、失去知覺可
    能致死、精神處於昏睡狀態。飲酒後吐氣０‧五五ＭＧ／Ｌ相當於ＢＡＣ百分之
    0.11，參酌上開說明，其判斷力、精神協調及駕駛體能、精神狀態等綜合判斷，
    已明顯達於不能安全駕駛程度。本件被告於肇事後已達一小時之當日凌晨二時卅
    八分仍測得吐氣所含酒精成份高達每公升一‧三九毫克，此有酒精濃度測定單影
    本一紙存卷可證，猶超過０‧五五毫克甚多，又係因失控衝入對向車道，致正面
    撞擊對方車輛等情觀察，顯見被告業因酒精催化所引起之生理反應，確已影響其
    無法正常辨識車前狀況及操控汽車機械，達不能安全駕駛動力交通工具之程度，
    洵堪認定。按汽車在同一車道行駛時，後車與前車應隨時保持可以煞停之距離，
    及駕駛人應注意車前狀況，並隨時採取必要之安全措施；又汽車駕駛人飲酒後吐
    氣所含酒精成份超過每公升０．二五毫克以上者，不得駕車，道路交通安全規則
    第九十四條第一、三項、第一百一十四條第二款分別定有明文。被告既為汽車駕
    駛人，自應遵守上開規定。而依當時：天候為晴、道路無障礙物，並無不能注意
    情事。詎被告竟貿然於酒醉後駕車，疏未注意保持可以煞停之距離及車前狀況，
    失控衝入對向車道，致肇本件車禍，使被害人丙○○受傷，其有過失甚明。又被
    告之過失行為與被害人等之傷害間，有相當因果關係。是本件事證明確，被告甲○○之犯行均洵堪認定。至於警員黃偉勝製作之違反刑法第一百八十五條之三案
    件測試、觀察紀錄表記載：被告甲○○發生車禍並無右述選項（即駛入對向車道
    異常駕駛行為，及語無倫次、嘔吐、腳步不穩等）情形等語，如前所述，被告係
    駛入對向車道肇事，職是，自不得遽此即謂被告能安全駕駛，附此敘明。
  (二)核被告甲○○所為，係犯刑法第一百八十五條之三之不能安全駕駛動力交通工具
    罪、第二百八十四條第一項前段之過失傷害罪。又被告酒醉駕車肇事致被害人丙○○受傷，應依道路交通管理處罰條例第八十六條第一項規定，就前開過失傷害
    罪部分加重其刑。被告所犯前開二罪間，犯意各別，行為互殊，應分論併罰。
  (三)原審經調查後，以被告甲○○事證明確，適用道路交通管理處罰條例第八十六條
    第一項、刑法第一百八十五條之三、第二百八十四條第一項前段、第五十一條第
    五款、第四十一條第一項前段、罰金罰鍰提高標準條例第一條前段、第二條並審
    酌被告明知飲酒後吐氣所含酒精濃度超過每公升０．二五毫克者即不得駕車，在
    當日凌晨二時三十八分許仍測得酒後吐氣所含酒精濃度達一．三九毫克之情形下
    ，貿然超速駕駛汽車而肇事，其漠視法令，甚為明顯，所應負之過失程度甚為嚴
    重，且迄今未能與被害人達成民事和解，及犯後態度等一切情狀，就服用酒類不
    能安全駕駛動力交通工具而駕駛部分，量處有期徒刑月，就過失傷害人部分，
    量處有期徒刑月，並定其應執行有期徒刑伍月，並均諭知易科罰金之折算標準
    ，認事用法，經核無不合，量刑亦為適當，檢察官對過失傷害部分依告訴人丙○○之聲請，以被告酒後駕車肇事致告訴人受傷，依道路交通管理處罰條例第八十
    六條加重其刑，事後又拒不與告訴人和解，態度不佳，僅量處有期徒刑三月，顯
    屬過輕，對公共危險部分以被告飲酒過量呼氣酒精高達一．三九MG/L，仍駕駛動
    力車輛，並造成多人受傷，僅量處有期徒刑三月，亦屬過輕為由指摘原判決不當
    ，惟原判決於量刑時對於檢察官上訴所指摘原情節已有斟酌，是檢察官上訴非有
    理由，應予駁回。
二、被告丙○○部分（即無罪部分）：
  (一)公訴意旨另以：被告丙○○於九十年九月十五日凌晨，明知自己飲酒過量，不能
    安全駕駛動力交通工具，仍駕駛二Ｐ─四八一號營業小客車，搭載丁○○及乙○○等二人，沿桃園縣桃園市○○路內側車道，由大園往桃園方向行駛，途經該路
    ，適有甲○○如前所述之情形，經警檢測得丙○○之呼氣酒精濃度測試值為０．
    二七MG/L，因認被告另涉犯刑法第一百八十五條之三之不能安全駕駛交通動力工
    具而駕駛罪嫌。
  (二)按服用酒類，不能安全駕駛動力交通工具而駕駛者，應受刑罰制裁，刑法第一百
    八十五條之三固有明定，惟該條所稱之「不能安全駕駛」，為具體之危險態樣，
    因之，是否已達此程度自應綜合審究各種客觀存在之情事，尤其係行為人所呈顯
    言行舉止之穩定度為斷，要不得僅以酒精濃度測試結果為唯一之認定標準。訊據
    被告丙○○堅決否認有何公共危險犯行，辯稱：伊僅於肇事當日凌晨有喝維士比
    飲料提神，且是被告甲○○失控衝入伊所駕駛之車道，所以才發生車禍等語。經
    查，被告丙○○於事發後經測試結果，吐氣中所含酒精成份為每公升０‧二七毫
    克，有酒精濃度測定單影本一紙在卷為憑，雖可認其有飲酒後駕車之情事，惟查
    ，證人即處理本件車禍現場之警員黃偉勝於違反刑法第一百八十五條之三案件測
    試、觀察職務報告中記載：被告丙○○發生車禍並無右述選項（即並無意識模糊
    、語無倫次、走路東倒西歪、腳步不穩或手腳部顫抖無法平衡等現象，及駛入對
    向車道異常駕駛行為等）情形等語，此有違反刑法第一百八十五條之三案件測試
    、觀察職務報告表一紙附卷可稽，故可知僅是依據酒精測試結果即認定其有公共
    危險等情。何況本件車禍之發生係被告甲○○酒後失控衝入被告丙○○之車道致
    肇事，並非被告丙○○之過失，且車禍發生後，被告丙○○亦主動以無線電呼叫
    基地台報警，及通知救護車救護被害人乙○○，此有被告丙○○之警訊筆錄附卷
    可稽，被告甲○○對此亦不爭執，顯見被告丙○○固有飲酒，惟其神情清醒，步
    履穩健，言談、舉止一切如常，可徵酒精對其意思力、認知力及行為控制力不生
    影響，與常人相較，並無稍顯薄弱之處，職是，自未能指其已因飲酒而達於不能
    安全駕駛之程度。此外，復查無其他積極證據，足資證明被告丙○○確有何不能
    安全駕駛交通動力工具而駕駛之犯行，不能證明被告丙○○犯罪。
  (三)原審經調查後，以被告丙○○犯罪不能證明，而諭知無罪之判決，經核無違誤。
    檢察官上訴意旨以被告丙○○酒精測試每公升０．二七毫克，依右開交通運輸研
    究所之研究報告換算BAC 應介於到達百分之０．０五至百分之０．０八之間，其
    反應遲鈍，駕駛能力受損，遲而不決或決而不行之程度，豈能謂為有安全駕駛能
    力而指摘原判決此部分不當，惟查刑法第一百八十五條之三規範之行為係服用毒
    品、麻醉藥品、酒類或其他相類之物，不能安全駕駛動力交通工具而駕駛者，須
    達到足以認定為不能安全駕駛之程度始該當之，是否達到不能安全駕駛程度，應
    以客觀具體情況認定之，依上開研究報告，酒精測試每公升０．二七毫克，雖有
    反應遲鈍、駕駛能力受損之情形，被告丙○○酒精測試雖為每公升０．二七毫克
    ，然原判決對於被告丙○○並未達到不能安全駕駛之程度已詳述其理由，檢察官
    仍執研究報告指摘原判決此部分不當，核非有理由，應予駁回。
據上論斷，應依刑事訴訟法第三百六十八條，判決如主文。
本案經檢察官陳明光到庭執行職務。
中      華      民      國    九十一    年      七      月    二十四    日
    臺灣高等法院刑事第十四庭
                                  審判長法  官  陳  祐  輔
                                        法  官  洪  昌  宏
                                        法  官  陳  國  文
右正本證明與原本無異。
不得上訴。
                                        書記官  吳  素  雲
中      華      民      國    九十一    年      七      月    二十五    日
附錄：本案論罪科刑法條全文
刑法第一百八十五條之三：
服用毒品、麻醉藥品、酒類或其他相類之物，不能安全駕駛動力交通工具而駕駛者，
處一年以下有期徒刑、拘役或三萬元以下罰金。
刑法第二百八十四條第一項：
因過失傷害人者，處六月以下有期徒刑、拘役或五百元以下罰金。致重傷者，處一年
以下有期徒刑、拘役或五百元下罰金。
